【裁判字號】    89,訴,950
【裁判日期】    900412
【裁判案由】    偽造文書等
【裁判全文】
臺灣彰化地方法院刑事判決                          八十九年度訴字第九五號
    公  訴  人  臺灣彰化地方法院檢察署檢察官
    被      告  丙○○
右列被告因偽造文書等案件，經檢察官提起公訴（八十九年度偵字第七０九號），本
院判決如左：
    主      文
丙○○行使偽造私文書，足以生損害於他人，處有期徒刑拾月。緩刑年。
偽造之取款憑證上之「丁○○」署押及印文，均沒收。
    事      實
一、丙○○係彰化縣和美鎮○○路○段三０七號「彰化市第一信用合作社和美分社」
    （下稱該社）活期存款主辦人員，因先前簽發予客戶丁○○之新台幣（下同）四
    十五萬元支票已屆兌現期日，惟其個人帳戶內尚短缺十八萬元無法補足，面臨即
    將退票壓力，竟意圖為自己不法之所有，於民國八十八年十一月十日下午三時許
    ，在該社上址營業處所內，未經丁○○之同意，在存摺存款取款憑證上偽造丁○○之署名，並於取款金額欄內偽填十八萬元字樣，交予該社襄理乙○○而行使之
    ，足生損害於該社對於丁○○存款帳戶管理之正確性及丁○○本人。乙○○見取
    款憑證上有客戶之簽名，誤信該取款手續業經丁○○本人同意，故而允許丙○○
    自丁○○在該社所開立之0000000000000000號帳戶內提領十八萬元存款。丙○○
    得款後，再於同日下午三時四分存入其在該合作社和美分社0000000000000000號
    支票存款帳戶內，始免遭受退票。又另於其後之某不詳時間，丙○○利用丁○○
    攜帶印章前來辦理其他金融業務時，將丁○○之印章盜蓋於上開取款憑證上，使
    該取款手續狀似完備，以求掩人耳目。嗣因丁○○發現其前揭帳戶內短少十八萬
    元，始查悉該筆金額為丙○○所提取，而發現上情。
二、案經丁○○訴請臺灣彰化地方法院檢察署檢察官偵查起訴。
    理      由
一、訊據被告丙○○對於右揭自告訴人丁○○帳戶內提取十八萬元之事實固坦承不諱
    ，惟矢口否認有何詐欺及偽造文書犯行，辯稱：伊於提款前曾以電話先行聯絡告
    訴人，且當天下午告訴人亦有到該行辦理票據代收，伊又當面告知此一狀況，經
    其同意後始行提領，並非未經授權，又告訴人平日對於印章之保管應甚嚴密，如
    非確經本人同意，當無可能任由金融機構行員蓋印於取款憑證上云云。然查：
（一）告訴人丁○○迭於偵查及本院審理中陳稱：伊於八十八年十一月十日並未接獲
      被告來電，且當天雖有前往該社辦理票據代收事宜，但未聽聞被告提起有關借
      錢一事等語，顯與被告前揭所辯不相一致。而依卷附中華電信股份有限公司台
      灣中區電信分公司函覆之通聯紀錄觀之，被告所稱該社00－0000000
      號營業用電話，於當天下午二、三點左右並撥出紀錄，則被告辯稱曾以電話先
      行聯絡告訴人云云，自屬無據，當非可信。至其嗣於本院訊問時所陳因該社電
      話採自動跳號系統之故，使該通聯紀錄與實情不符等語，應係事後卸責之詞，
      尚乏依據，無足憑採。
（二）再者，被告前於檢察官偵訊時供稱：約於當天下午三點半左右打電話給告訴人
      ，且並不知道被告前來該社辦事等語；至本院訊問時卻改稱：係於告訴人於下
      午二時五十五分許前來該社之前，即先以電話與告訴人聯絡，並於告訴人辦完
      票據代收後，當場面告借款事宜等語。是以被告對於是否確與告訴人當面談及
      借款十八萬元一事，及電話聯絡告訴人之時間等重要情節，先後所述已嫌不一
      ，實難遽為採信。況被告如已告知告訴人借款事宜在先，則告訴人嗣後前來該
      社辦理票據代收，衡情應即隨身攜帶印章，交由承辦之被告直接蓋印，或親自
      填寫取款憑證，以求一次處理完竣，無須將來另行補章徒增困擾，告訴人豈有
      捨此不為，反由被告代為書寫取款憑證，而於日後擇期前來補蓋印章之理？尤
      以依該社之內部作業規定，如客戶未攜帶印章前來取款，該社仍得予通融交易
      ，惟必須由客戶簽名於取款憑證上，再由櫃檯人員核對等情，業據證人即該社
      襄理乙○○到庭證述綦詳。是告訴人倘於臨櫃辦理票據代收業務時，業已同意
      被告借款之請求，更應由其自身填載取款憑證，或至少於該憑證上簽名，即無
      再由被告代筆書寫之餘地。益徵被告並未先行以電話與告訴人聯繫借款事宜，
      亦無取得告訴人允諾借與十八萬元，當屬無疑。
（三）至彰化市第一信用合作社和美分社所留存之監視錄影帶中，雖見被告於當日下
      午二時五十五分五十秒許受理告訴人之票據代收業務，其後並起身與告訴人交
      談，惟該錄影帶中並未呈現二人交談內容，並無從佐證被告前揭所辯為真。另
      依證人即該社職員甲○○證述：告訴人前往該社辦理存提款等業務交涉時，均
      將印章交由職員蓋用等語，則被告趁告訴人日後前來辦理其他業務時，趁機盜
  蓋印章於該取款憑證上，亦非毫無所據。是被告辯以告訴人保管印章甚為嚴密
      ，旁人並無機會盜用云云，顯有未洽。又告訴人既於當日下午確有前往該社接
      洽票據代收事宜，要其親自填寫取款憑證並無事實上之困難，此與告訴人未及
      前來該社提款或轉帳而以電話委由行員代辦之情形自有不同，被告徒以過去曾
      被授權填寫取款憑證之事實據為辯解，難謂有理，同無足採。
    綜上所陳，被告前揭所辯，無非事後狡卸之詞，均不可採。此外，復有取款憑證
    影本、對帳單、存摺各一件在卷足稽。本案事證已臻明確，被告犯行至堪認定。
二、核被告丙○○所為，係犯刑法第二百十六條、第二百十條之行使偽造私文書罪，
    及同法第三百三十九條第一項之詐欺取財罪。被告於取款憑證上偽造署押及盜用
    印章之行為，均係偽造私文書之部分行為，而偽造私文書之低度行為，又應為行
    使該文書之高度行為所吸收，均不另論罪。至其所犯之上開二罪間，有方法結果
    之牽連關係，屬裁判上之一罪，應從較重之行使偽造私文書罪論處。爰審酌被告
    身為金融機構職員，竟冒用客戶名義領取存款，並於事後飾詞狡辯，冀圖卸責，
    所為至無可取，犯後態度亦無可加憫恕之處，及其犯罪動機、手段、所生危害、
    智識程度等一切情狀，量處如主文所示之刑，以示懲儆。又被告前未曾受有期徒
    刑以上刑之宣告，有台灣彰化地方法院檢察署刑案資料查註紀錄表及台灣高等法
    院被告全國前案紀錄表在卷可按，其經此教訓，當知警惕，應無再犯之虞，且被
    告亦已歸還該十八萬元款項，本院審酌上情，認主文所宣告之刑，以暫不執行為
    宜，爰併宣告緩刑三年，以啟自新。另該偽造之取款憑證雖未扣案，然被告於其
    上偽造之「丁○○」署押及印文，均應依刑法第二百十九條之規定，宣告沒收。
據上論斷，應依刑事訴訟法第二百九十九條第一項前段，刑法第二百十六條、第二百
十條、第三百三十九條第一項、第五十五條、第七十四條第一款、第二百十九條，罰
金罰鍰提高標準條例第一條前段，判決如主文。
本案經檢察官朱婉綺到庭執行職務。
中        華        民        國      九十     年    四    月    十二   日
                                臺灣彰化地方法院刑事第三庭
                                    法      官   高  文  崇
右正本證明與原本無異。
如不服本判決，應於判決送達後十日內向本院提出上訴狀( 須附繕本 )。
告訴人或被害人對於判決如有不服具備理由請求檢察官上訴者，其上訴期間之計算係
以檢察官收受判決正本之日期為準。
                                    法院書記官   楊  筱  惠
中        華        民        國      九十     年    四    月    十六   日
刑法第二百十條
偽造、變造私文書，足以生損害於公眾或他人者，處五年以下有期徒刑。
刑法第二百十六條
行使第二百十條至第二百十五條之文書者，依偽造、變造文書或登載不實事項或使登
載不實事項之規定處斷。
刑法第三百三十九條
意圖為自己或第三人不法之所有，以詐術使人將本人或第三人之物交付者，處五年以
下有期徒刑、拘役或科或併科一千元以下罰金。
以前項方法得財產上不法之利益或使第三人得之者亦同。
前二項之未遂犯罰之。


司法院資訊處製作；財團法人民間司法改革基金會備份。
